臺灣臺南地方法院民事裁定
109年度消債職聲免字第65號
債  務  人  胡修齊（原名胡富青）

債  權  人  滙豐（台灣）商業銀行股份有限公司

法定代理人  麥康裕  


            臺灣銀行股份有限公司

法定代理人  許志文  
代  理  人  宋大龍  
            凱基商業銀行股份有限公司


法定代理人  魏寶生  


           良京實業股份有限公司

法定代理人  平川秀一郎



          中國信託商業銀行股份有限公司


法定代理人  利明献  


          台北富邦商業銀行股份有限公司

法定代理人  程耀輝  


          第一金融資產管理股份有限公司

法定代理人  周朝崇  
代  理  人  張修齊  
上列當事人聲請消費者債務清理事件，經本院裁定清算程序終止
後移送裁定免責，本院裁定如下：
    主  文
債務人胡修齊(原名胡富青)應予免責。
    理  由
一、法院為終止或終結清算程序之裁定確定後，除別有規定外，
    應以裁定免除債務人之債務；法院裁定開始清算程序後，債
    務人有薪資、執行業務所得或其他固定收入，扣除自己及依
    法應受其扶養者所必要生活費用之數額後仍有餘額，而普通
    債權人之分配總額低於債務人聲請清算前2年間，可處分所
    得扣除自己及依法應受其扶養者所必要生活費用之數額者，
    法院應為不免責之裁定。但債務人證明經普通債權人全體同
    意者，不在此限；債務人有下列各款情形之一者，法院應為
    不免責之裁定。但債務人證明經普通債權人全體同意者，不
    在此限：㈠於7年內曾依破產法或本條例規定受免責。㈡故意
    隱匿、毀損應屬清算財團之財產，或為其他不利於債權人之
    處分，致債權人受有損害。㈢捏造債務或承認不真實之債務
    。㈣聲請清算前2年內，因消費奢侈商品或服務、賭博或其他
    投機行為，所負債務之總額逾聲請清算時無擔保及無優先權
    債務之半數，而生開始清算之原因。㈤於清算聲請前1年內，
    已有清算之原因，而隱瞞其事實，使他人與之為交易致生損
    害。㈥明知已有清算原因之事實，非基於本人之義務，而以
    特別利於債權人中之一人或數人為目的，提供擔保或消滅債
    務。㈦隱匿、毀棄、偽造或變造帳簿或其他會計文件之全部
    或一部，致其財產之狀況不真確。㈧故意於財產及收入狀況
    說明書為不實之記載，或有其他故意違反本條例所定義務之
    行為，致債權人受有損害，或重大延滯程序；債務人有前條
    各款事由，情節輕微，法院審酌普通債權人全體受償情形及
    其他一切情狀，認為適當者，得為免責之裁定，消費者債務
    清理條例（下稱消債條例）第132條、第133條、第134條、
    第135條分別定有明文。
二、本件聲請人於民國109年3月5日具狀向本院聲請清算，經本
    院以109年度消債清字第14號裁定自109年6月17日下午5時起
    開始清算程序，續由本院司法事務官以109年度司執消債清
    字第33號進行清算程序，由本院依職權分配清算財團財產新
    臺幣(下同)66,295元予各債權人，並確定在案，是本件可供
    清算債權分配之清算財團財產已分配完結，本院於109年11
    月10日以109年度司執消債清字第33號裁定清算程序終結等
    情，業據本院依職權調取上開卷宗查證屬實，是本件應就聲
    請人有無不予免責之情事，予以調查。
三、依消債條例第136條規定，本院為裁定前，應予債權人及債
    務人陳述意見之機會，茲據：
　　㈠匯豐(台灣)商業銀行股份有限公司、臺灣銀行股份有限公
      司、凱基商業銀行股份有限公司、中國信託商業銀行股份
      有限公司、台北富邦銀行股份有限公司第一金融商業銀行
      股份有限公司均具狀表示：請法院詳查聲請人有無消債條
      例第133條、第134條各款之不免責事由，不同意免責。
　  ㈡良京實業股份有限公司具狀表示：
　　  先前請求本院向中華民國人壽保險商業同業公會，函查有
      無以債務人陳報以外之以債務人自己為要保人、或嗣後變
      更要保人（含聲請清算前2年內所發生者)、或質借未償還
      之商業保險保單，如有，則債務人即有消債條例第2、8款
      之不免責事由。
 四、就聲請人有無消債條例第133條、第134條規定之不免責情
     形，本院調查及判斷如下：
  ㈠聲請人無消債條例第133條規定之不免責情形：
  ⒈關於「法院裁定開始清算程序後，債務人之薪資所得及其他
    固定收入，扣除自己及依法應受其扶養者所必要生活費用之
    數額後，有無餘額」乙節：
    聲請人主張自本院裁定開始清算後，仍從事打零工，每月薪
    資23,000元，業據提出收入切結書為證（見卷第65頁），而
    聲請人主張每月必要支出為16,500元，已逾臺南市政府所公
    告之臺南市110年度最低生活費用每人每月13,304元之1.2倍
    即15,965元（消債條例第64條之2第1項參照）之標準，從而
    ，其每月個人生活必要支出自應以15,965元為據。是以，聲
    請人於法院裁定開始清算程序後，仍有收入、扣除其所必要
    生活費用及扶養費之數額後尚有餘額1,035元【計算式：23,
    000－15,965－6,000＝1,035】之事實，應堪認定。
  ⒉關於「普通債權人之分配總額，是否低於聲請人聲請清算前
    2年間，可處分所得扣除自己及依法應受其扶養者所必要生
    活費用之數額」乙節：
    ⑴聲請人係於109年3月5日聲請清算，而其聲請清算前2年之
      所得共計552,000元【計算式：23,000×24＝552,000】，此
      有財產及收入狀況說明書、收入切結書為證（見本院109
      年度消債清字第14號卷第23頁、第67頁），是聲請人於10
      7年3月起至109年3月期間，可處分所得金額合計為552,00
      0元。
    ⑵聲請人於聲請清算時主張每月必要支出為16,500元，已超
      過臺南市政府所公告之臺南市107至108年度最低生活費用
      每人每月12,388元之1.2倍即14,866元，與109年度最低生
      活費用每人每月13,304元之1.2倍即15,965元，從而，其
      每月個人生活必要支出自應以14,866元、15,965元為據。
      是聲請人於107年3月起至109年3月期間，自己所必要生活
      費用共計360,081元【計算式：14,866×21+15,965×3＝360,
      081元】，則聲請人於上開期間可處分所得552,000元，扣
      除必要生活費用360,081元與扶養費144,000元後，餘額為
      47,919元；又本件清算事件，經本院司法事務官進行清算
      程序後，經將清算財團之財產66,295元分配完結後，於10
      9年11月10日以109年度司執消債清字第33號民事裁定諭知
      清算程序終結，已如前述，是本件普通債權人之分配總額
      為66,295元，顯高於債務人於聲請清算前2年間之可處分
      所得扣除必要支出之數額，核與消債條例第133條規定應
      為不免責裁定之要件不合，自不得依該規定為不免責之裁
      定。
  ⒊承前說明，聲請人並無消債條例第133條之應予不免責之事
    由。
  ㈡聲請人無消債條例第134條各款不予免責之事由：
  ⒈債務人無消債條例第134條第4款所定不免責事由：
   ⑴按修正前消債條例第134條第4款規定，債務人之浪費行為屬
     不免責之事由，實務上適用結果，債務人多因有此款事由
     而不獲免責，為免對債務人過度嚴苛，應予以適度限縮為
     消費奢侈商品或服務，並參照第20條、第44條、第64條、
     第82條及第133條等規定，限於債務人於聲請清算前2年內
     ，所為消費奢侈商品或服務等不當行為，始足當之（消債
     條例第134條修正理由參照）。故101年1月4日修正公布之
     消債條例第134條第4款即規定須債務人聲請清算前2年內，
     因消費奢侈商品或服務、賭博或其他投機行為，所支出之
     總額逾該期間可處分所得扣除自己及依法應受其扶養者所
     必要生活費用之半數，或所負債務之總額逾聲請清算時無
     擔保及無優先權債務之半數，而生開始清算之原因，始足
     當之。
   ⑵查本件債務人係於109年3月5日聲請清算，而觀之各債權人
     前所陳報之債務人消費借貸明細資料，債務人於聲請清算
     前兩年內並無消費奢侈商品或服務、賭博或其他投機行為
     ，難認屬101年1月4日修法通過之消債條例第134條第4款所
     應審酌為不免責事由之範圍。況債權人亦未另提出其他證
     據證明債務人有消費奢侈商品或服務、賭博或其他投機行
     為，且卷內亦查無其有何因賭博或其他投機行為而生不免
     責原因，核與消債條例第134條第4款所定之要件不相符。
  ⒉債務人無消債條例第134條第2款、第8款所定不免責事由：
　⑴債權人良京公司請求本院向中華民國人壽保險商業同業公會
    調查債務人於聲請清算前兩年有無以自己為要保人、或嗣後
    變更要保人、或質借為償還之商業保險，並以債務人如有未
    陳報之保險，則有消債條例第134條第2款及第8款隱匿清算
    財團之財產及未據實說明之不免責事由云云。惟：
   ①債務人前已就其財產及收入情形陳報在卷，並已為適當之說
     明及證明（109年度消債清字第14號卷第21至25頁、109年
     度司執消債清字第33號卷第127至137頁），債權人對此並
     無其他反證提出，則其單純臆測債務人尚有其他隱匿、毀
     損應屬清算財團之財產，或故意於財產及收入狀況說明書
     為不實記載之行為，即乏有據，不足採信。
　 ②經查債務人個人雖有新光人壽保險股份有限公司之有效保單
     ，惟債務人於清算程序中即已將保單情況陳報到院，並提
     出保單價值準備金證明為憑，足徵債務人並無未陳報之保
     險契約，故難認債務人有何故意於財產及收入狀況說明書
     為不實之記載之情；況系爭新光人壽保險股份有限公司保
     單之解約金，亦已分配予各債權人完畢，益證債務人並無
     在清算程序中隱匿、毀損應屬清算財團財產之情。
  ⑵是以，本件查無債務人有消債條例第134條第2、8款應予不免
    責之事由。
　⒊此外，本院復查無聲請人有何消債條例第134條所列其他各款
    不免責事由，且債權人亦均未提出聲請人有何符合消債條例
    第134條各款所規定之事證，故聲請人應無消債條款第134條
    所定不免責之事由。
五、綜上所述，本件聲請人經法院為清算程序終止之裁定確定，
    復查無消債條例第133條、第134條所定之不應免責情形存在
    ，揆諸首揭說明，應以裁定免除聲請人之債務，是本件聲請
    人應予免責，爰裁定如主文。
中　　華　　民　　國　　110 　年　　4 　　月　　1 　　日
                  民事第四庭  法  官  葉淑儀
以上正本證明與原本無異。
如不服本裁定，得於收受裁定正本後10日內向本院提出抗告狀，
並繳納抗告裁判費新臺幣1,000元。
中　　華　　民　　國　　110 　年　　4 　　月　　1 　　日
                              書記官  許榮成